臺灣苗栗地方法院刑事判決　　　　　　　 93年度易字第440號
公　訴　人　臺灣苗栗地方法院檢察署檢察官
被　　　告　乙○○
上列被告因家庭暴力之傷害案件，經檢察官提起公訴（93年度偵
字第1383號），本院判決如下：
    主  文
乙○○傷害人之身體，處有期徒刑拾月。
    理  由
　　犯罪事實
一、乙○○與甲○○原是夫妻。2 人間具有家庭暴力防治法第3
    條第1 款所定之家庭成員關係。92年10月29日凌晨零時許，
    乙○○在苗栗縣竹南鎮公館里7 鄰大埔頂1 之12號住處，因
    細故與甲○○發生爭吵，竟基於傷害之犯意，徒手及手持裝
    有礦泉水之瓶子（未扣案），毆打甲○○，導致甲○○受有
    流鼻血、前額及臉部挫瘀傷、左手掌背挫瘀傷之傷害。
二、本案件經甲○○提出告訴後，由苗栗縣警察局竹南分局報告
    臺灣苗栗地方法院檢察署檢察官偵查起訴。
    理  由
一、關於證據能力之認定
    被告於準備程序中陳述告訴人李品麗於警詢中所講的內容不
    實，希望能與李品麗對質（本院卷第27頁）。由於被告並無
    辯護人為其辯護，為彌補現行刑事訴訟制度中，因採取改良
    式當事人進行主義，對於未具法律專業之被告所造成的實質
    不對等，並善盡法院對於被告的照顧義務，應從寬解釋被告
    對於證據能力所表明之異議：在被告以外之人之警詢供述，
    原則上不具證據能力之現行法律規定下（刑事訴訟法第159
    條第1 項參照），當被告對於此等被告以外之人之警詢供述
    表明其為不實在，希望請求對質時，應解釋為其對於此等供
    述證據之證據能力已表示異議，而未同意其作為證據。此時
    ，除非有法定例外情形，應認為依刑事訴訟法第159 條第1
    項之規定，該被告以外之人於警詢之供述不得作為證據。
二、認定犯罪事實所憑的證據及理由
（一）上述犯罪事實都經證人也就是告訴人甲○○在檢察官訊問
      時以及審判中具結證述明確（偵卷第16頁、本院卷第92-9
      5 頁）。其前後證述遭被告毆打的情形，在主要情節上，
      可以說都相互一致。且證人甲○○在審判中依法接受被告
      反詰問時，也都能夠針對被告所詰問當時的細節，逐一詳
      細回答說明，並無怯色或有遲疑之處，可見證人甲○○之
      證言並非任意構陷或憑空杜撰。
（二）根據證人甲○○的證述，當天遭被告毆打傷害時，她有逃
      出來躲到對面「豪哥小吃店」旁的垃圾車喊救命，「豪哥
      小吃店」的老闆還替她報警，拿衣服給她穿。這一點也經
      證人即豪哥小吃店的老闆許明安、證人即當時前往處理之
      員警吳耀瑋於檢察官訊問時證述確有其事（偵卷第35頁）
      ，並有當時之受理各類案件紀錄表影本1 紙附在卷中可查
      （偵卷第30頁），此當可佐證甲○○上述所證並非虛假。
（三）被告自己在本院陳述答辯意旨時，也供稱當天有與告訴人
      甲○○發生爭吵、拉扯、碰撞（本院卷第26頁），因此被
      告會毆打傷害告訴人可以說也有相當的動機。
（四）告訴人李禮品當天遭毆打所受之傷害，也有慈祐醫院於92
      年12月24日所開立之診字第17854 號診斷證明書（偵卷第
      9 頁）可以為證，並經檢察官向慈祐醫院調取當日之急診
      病歷（偵卷第75頁），由本院查核比對屬實。
（五）綜前所述，本件事證明確，被告犯行可以認定，應依法論
      罪科刑。
三、對於被告辯解不採納的理由
    被告始終否認犯罪，主要是辯解：案發當天發生爭執後，告
    訴人拿掃把打他，他跟告訴人搶掃把，搶來搶去，可能是拉
    扯中受傷，告訴人為何受傷，他不敢說，走路都有可能摔傷
    等語（本院卷第96頁）。惟查：
（一）依被告所說，既然當天有與告訴人搶掃把，而與告訴人直
      接接觸，則告訴人有無受傷，被告實在沒有不知道的道理
      。如果告訴人當天真的沒有受傷，診斷證明書上的傷勢是
      告訴人自傷用以構陷被告，則被告大可說明當天事情的詳
      細經過情形，並且指出告訴人並未受傷的事實，甚至以此
      與告訴人對質、詰問，何必連告訴人有無受傷都閃爍其辭
      ？
（二）告訴人當時所受的傷害是流鼻血、前額及臉部挫瘀傷、左
      手掌背挫瘀傷，已如前述。然而如果是走路摔倒，直接撞
      擊到前額臉部，固然會流鼻血、前額臉部挫瘀傷，但為何
      同時手掌背也會挫瘀傷？又如果只是搶掃把，又為何會搶
      到告訴人流鼻血、前額臉部挫瘀傷？被告所為的上述辯解
      ，顯然不合情理。
（三）綜合以上兩點，被告的辯解應該只是推卸責任的說法，不
      足採信。
四、論罪科刑的理由：
（一）被告的行為是犯刑法第277條第1項的傷害罪。
（二）量刑的理由：
   1、本院為了解被告之生活狀況，及其平日與告訴人之互動情
      形，以妥適量刑，特別依照檢察官之聲請傳訊證人即被告
      、告訴人兩人之女兒陳菁華到庭做證。據證人陳菁華所證
      ：被告從證人小時候就開始經常毆打告訴人，毆打的頻率
      很高，有時二星期就一次，也曾經拿椅子往告訴人身上打
      ，甚至也曾經毆打證人，此外告訴人患有重症肌無力症，
      曾嚴重到無法自己洗澡、嘴巴無法咀嚼（本院卷第74-80
      頁）。顯見被告有以暴力解決事情的傾向。但按照臺灣高
      等法院被告前案紀錄表所載，被告先前並無前科，可見被
      告從未因此付出代價，以致家庭暴力之情事一再重複發生
      （此為量刑事項，故僅須自由證明，即可認定；但因欠缺
      嚴格證明，故無從認定有連續傷害之犯罪事實，在此特別
      說明）。
   2、由上可見，被告平日即未尊重告訴人之人格尊嚴，動輒以
      暴力相向，且告訴人本身患有重症肌無力症，身體狀況並
      不好，被告不思給予告訴人照顧扶持，已不值取，此次竟
      又故態復萌，出手毆打傷害告訴人，造成告訴人流鼻血、
      前額臉部挫瘀傷、手掌背挫瘀傷，以致告訴人告訴意志堅
      決，被告自應負起相當責任。
   3、不惟如此，被告犯後既未表現出歉意，還在偵、審中矢口
      否認狡辯，全無悔意，縱經告訴人到庭證述明確屬實，仍
      無意坦白認錯，若不量處較重的適當刑罰，對於其他誠實
      認罪的被告就有所不公平。
   4、檢察官參酌告訴人之意見（請求判處被告3 年有期徒刑）
      ，請求判處被告有期徒刑1 年，雖能反應上述應從重量刑
      之種種因素，但持平而論，本件傷害結果，並不是十分嚴
      重，量處有期徒刑1年，略嫌過重，應予適當調減。
   5、審酌以上幾點，及其他一切情狀，量處如主文的刑罰，希
      望被告能知所對錯，改變使用暴力解決事情的迷思。
五、適用之法條：
（一）刑事訴訟法第299條第1項前段。
（二）刑法第277條第1項。
（三）罰金罰鍰提高標準條例第1條前段。
本案經檢察官林映姿到庭執行職務。
中　　華　　民　　國　　94　　年　　9 　　月　  15　　日
                  刑事第三庭  審判長法　官　劉 興 浪
                                    法  官  林 卉 聆
                                    法  官  蔡 志 宏
以上正本證明與原本無異。
如不服本判決，應於判決送達後10日內向本院提出上訴狀（應抄
附繕本）。告訴人或被害人如對於本判決不服者，應具備理由請
求檢察官上訴，其上訴期間之計算係以檢察官收受判決正本之日
期為準。
                                    書記官  楊 慧 萍
中　　華　　民　　國　　94　　年　　9 　　月　　19　　日
附記論罪之法條全文：
中華民國刑法第277 條第1 項
傷害人之身體或健康者，處3 年以下有期徒刑、拘役或1 千元以
下罰金。
